【裁判字號】    97,交訴,110
【裁判日期】    971107
【裁判案由】    公共危險
【裁判全文】
臺灣板橋地方法院刑事判決             97年度交訴字第110號
公  訴  人  臺灣板橋地方法院檢察署檢察官
被      告  乙○○
上列被告因公共危險案件，經檢察官提起公訴（97年度偵字第
18127 號），本院判決如下：
    主  文
乙○○無罪。
    理  由
一、公訴意旨略以：被告乙○○於民國97年5 月27日上午9 時45
    分許，騎乘車號HZ7-639 號機車，在臺北縣三重市○○○○
    ○道上，不慎與甲○○所騎乘之車號J9T-581 號機車發生擦
    撞，致雙方均人車倒地，且身體均受傷（傷害部分，未據告
    訴），被告肇事後，並未等待員警到場處理，即騎乘機車逃
    離現場，幸經甲○○記下被告之車號，並報警始循線查獲，
    因認被告涉有刑法第185 條之4 之肇事逃逸罪嫌。
二、按犯罪事實應依證據認定之，無證據不得認定犯罪事實；又
    不能證明被告犯罪者，應諭知無罪之判決；刑事訴訟法第15
    4 條第2 項、第301 條第1 項分別定有明文。另按認定犯罪
    事實應憑積極證據，倘積極證據不足以為不利於被告事實之
    認定時，即應為有利被告之認定，更不必有何有利之證據，
    最高法院30年上字第816 號著有判例，所謂「積極證據足以
    為不利被告事實之認定」，依據同院76年臺上字第4986號判
    例意旨，係指據為訴訟上證明之全盤證據資料，在客觀上已
    達於通常一般之人均不致於有所懷疑，而得確信被告確曾犯
    罪之程度；若未達到此一程度，而有合理懷疑之存在時，即
    無從為被告有罪之確信。次按刑法第185 條之4 駕車肇事逃
    逸罪，其客觀構成要件為行為人駕駛動力交通工具，肇事且
    致人死傷而逃逸，主觀要件則須行為人對致人死傷之事實有
    所認識，並進而決意擅自逃離肇事現場，始足當之。
三、公訴意旨認被告乙○○涉有刑法第185 條之4 之肇事逃逸犯
    行，係以證人甲○○於警詢中之證述及被告亦坦承確有在與
    甲○○所騎乘之機車發生碰撞肇事後，自行離去現場等語為
    其主要論據。訊據被告固坦承於上揭時間、地點，騎乘車號
    HZ7-639 號重型機車與證人甲○○騎乘之車號J9T-581 號重
    型機車發生擦撞，且知悉甲○○已因本件交通事故受傷，惟
    未為任何救護，亦未等候警方前來處理，即逕自離去現場等
    事實，惟堅決否認有何肇事逃逸犯行，辯稱：本件交通事故
    發生後，因為伊當時不是正職工作，不能遲到，否則會沒有
    工作，且甲○○的受傷情形不嚴重，伊才會叫甲○○記下伊
    的車牌號碼後先離開現場，伊有看到甲○○在按手機記車牌
    ，伊認為甲○○已經記下伊的車牌後才先離去，並不是要肇
    事逃逸等語。
四、經查：
  (一)被告於97年5 月27日上午9 時45分許，騎乘車號HZ7-639 號
    重型機車，沿臺北縣三重市○○○○○道往臺北方向行駛，
    行經忠孝橋機車道第16號燈桿附近時，與同向由甲○○騎乘
    之車號J9T-581 號重型機車發生擦撞，甲○○並因而受有左
    手大拇指撕裂傷之傷害，且被告於肇事後並未對甲○○為任
    何救護，亦未等候警方前來現場處理，即在未經甲○○同意
    之情形下，逕自騎車離去等情，業經被告於本院審理中自承
    不諱，核與證人甲○○於警詢及本院審理中之證述情節相符
    ，並有道路交通事故現場圖、道路交通事故調查報告表(一)、
    (二)、臺北市立聯合醫院診斷證明書各1 紙及現場照片11張在
    卷可稽，固堪認定。
  (二)惟證人甲○○於警詢中證稱：我問對方要如何解決這一件車
    禍，騎乘車號HZ7-639 號重機車駕駛人一直說他對，我說請
    警方前來處理而且我也受傷，對方騎士就說你記我車牌，且
    大聲說別以為我不懂法律，就逕行離去等語（見偵查卷第10
    頁），其於本院審理中亦具結證稱：我們是在上臺北縣三重
    市○○○○○道上，被告在右邊，我在左邊，當時是上坡路
    段，我們兩人都在加速，被告突然切入我的左側車道跟我發
    生擦撞，我們兩人的車子都倒了，後來我手有受傷，我就問
    被告要如何處理，並說不然請交通警察過來處理，被告就說
    他沒辦法等警察過來，他要離開，我就跟他說他如果走了就
    是肇事逃逸，他就跟我說不要以為他不懂法律，他就是要走
    ，不然叫我記他車牌，他轉身就要走，我就記下他車牌，之
    後他就走了，我是等他走了之後才報警的；當時被告有看到
    我手上有傷，在被告離開之前，我沒有要求他留下手機、住
    址等個人資料，我只是要他留下來等警察過來，從發生擦撞
    到被告離開中間相隔約20分鐘左右；當時我左手姆指撕裂傷
    ，指甲那邊肉有一點點掀開，被告並沒有刻意等我記車牌，
    他講完叫我記下車牌之後轉身就走，我就先默記下他的車牌
    ，再把車牌記在紙上，等他離開之後我才打電話報警的等語
    （見本院97年10月30日審判筆錄第3 至5 頁），足見被告在
    發生本件交通事故後，並未立即離開現場，而仍在現場停留
    長達約20分鐘之時間，與證人甲○○爭論有關雙方之疏失及
    如何處理等事宜，且其在離去前，亦確有叫證人甲○○記下
    其所騎乘機車之車牌號碼，此與一般肇事逃逸之行為人在肇
    事後多係立即逃離現場迥異；而以車號HZ7-639 號重型機車
    登記之車主即係被告本人，有車籍查詢基本資料詳細畫面1
    紙在卷可佐，是證人甲○○僅需將此車牌號碼告知警方，警
    方即可輕易查明被告之身分，輔以本件交通事故發生之時間
    係在上午9 時45分許，是時光線充足、視線良好，被告於本
    件交通事故發生後，復停留在現場與證人甲○○爭論有關雙
    方之疏失及如何處理等事宜長達約20分鐘，在此期間，證人
    甲○○顯有充足之時間可清楚記下肇事機車之車牌號碼，衡
    情，倘被告真有意避免其身分遭警方查知，被告實無在現場
    逗留如此長之時間，並在離去前清楚告知證人甲○○可記下
    其所騎乘機車之車牌號碼之必要，是觀諸被告上述種種舉動
    ，實難認被告有藉先行離去現場以隱匿其身分不為人察覺之
    意；再者，以證人甲○○因本件交通事故所受之傷害僅為左
    手大拇指撕裂傷，有臺北市立聯合醫院診斷證明書1 紙在卷
    可佐，傷勢甚為輕微，更無危及生命或對身體健康有重大危
    害之虞，是被告辯稱其係因趕著工作，且認為證人甲○○之
    身體健康並無大礙，始在叫證人甲○○記下車牌號碼後離去
    一節，應可採信。
  (三)按刑法第185 條之4 所謂駕駛動力交通工具肇事，致人受傷
    而逃逸，係指駕駛動力交通工具者明知肇事致人死傷仍逃離
    不知去向之意。其立法理由無非為維護交通安全，減少被害
    人之死傷，促使駕駛人於肇事後，能對被害人即時救護，而
    增設本條。本件被告雖然在肇事後未對傷者甲○○施以任何
    照顧、扶助，即逕自離去，然以被告在肇事後仍留在現場常
    長達約20分鐘，且在離去前叫證人甲○○記下登記於其個人
    名下之機車車牌號碼，證人甲○○當時所受之傷害復僅有左
    手大拇指撕裂傷，傷勢甚為輕微，參酌被告在肇事後翌日即
    由警員通知自行到案，且在97年5 月28日即與甲○○達成和
    解，有臺北縣政府警察局三重分局調查筆錄、和解書各1 份
    附卷可稽（見偵查卷第6 、15頁），足認被告在肇事後並無
    將甲○○棄之不顧，或逃避刑責之意，自難認定被告在主觀
    上有肇事逃逸之故意。
四、據上所陳，本件依調查所得證據尚不足以證明公訴意旨所指
    被告肇事逃逸之犯行，此外，本院復查無其他積極證據足資
    證明被告確有公訴意旨所指之前開犯行，揆諸首開說明，不
    能證明被告犯罪，自應為無罪之諭知。
據上論斷，應依刑事訴訟法第301 條第1 項，判決如主文。
本案經檢察官陳彥章到庭執行職務。
中    華    民    國    97    年    11    月    7     日
                      交通法庭  審判長法  官  白光華
                                      法  官  楊志雄
                                      法  官  曾淑娟
如不服本判決應於送達後10日內向本院提出上訴狀
                                      書記官  謝雪紅
中    華    民    國    97    年    11    月    7     日


司法院資訊處製作；財團法人民間司法改革基金會備份。
